臺灣花蓮地方法院刑事判決　　　　　　　　　　　　　　九十年度訴字第二三七號
　　公　訴　人　臺灣花蓮地方法院檢察署檢察官
　　被　　　告　甲○○
　　指定辯護人　本院公設辯護人丁○
右列被告因偽造有價證券等案件，經檢察官提起公訴（九十年度偵字第一０九三號）
，本院判決如左：
    主  文
甲○○無罪。
    理  由
一、公訴意旨略以：被告甲○○於八十九年八月二十日上午八時許，在花蓮縣吉安鄉
    ○○村○○○街九十八巷二號己○○（原名楊秀坤）、乙○○夫妻住處向乙○○
    借票未果，竟基於為自己不法所有之意圖，趁乙○○不注意之際，徒手竊取己○○置於上開處所辦公桌抽屜內，付款人為中國農民銀行花蓮分行、帳號０三八五
    九─四號、票號ＦＡＹ0000000至ＦＡＹ0000000號之空白支票乙
    本（共計五十紙）及己○○之「楊秀坤」印鑑章乙枚。嗣更基於偽造有價證券之
    概括犯意，分別於不詳時間，在不詳地點，於上開票號為ＦＡＹ0000000
    號、ＦＡＹ0000000號、ＦＡＹ0000000號之三紙支票上，盜蓋發
    票人己○○之「楊秀坤」印鑑章，填寫票載發票日分別為九十年一月十五日、八
    十九年十二月三十日、九十年一月二十日、票面金額分別為新臺幣（下同）四萬
    二千元、五萬五千元、五萬元，偽造有價證券，復將票號ＦＡＹ0000000
    號支票交付與丙○○，清償欠款；將票號ＦＡＹ0000000號、ＦＡＹ00
    00000號支票交付與戊○○，支付貨款，嗣經戊○○將上開二張支票分別交
    予國賓陶藝工業股份有限公司及國聯窯業股份有限公司，行使偽造有價證券。嗣
    因己○○發覺其空白支票遭竊而向中國農民銀行花蓮分行掛失止付；持票人丙○○、國賓陶藝工業股份有限公司、國聯窯業股份有限公司屆期提示均不獲付款，
    經票據交換所函請警局偵辦，始查知上情。因認被告甲○○涉犯刑法第三百二十
    條第一項竊盜罪、同法第二百零一條第一項偽造有價證券罪嫌。
二、按犯罪事實應依證據認定之，無證據不得推定其犯罪事實；又不能證明被告犯罪
    者，應諭知被告無罪之判決，刑事訴訟法第一百五十四條、第三百零一條第一項
    前段分別定有明文。訊據被告甲○○堅詞否認有右揭犯行，辯稱：伊於前揭時地
    向乙○○借票使用，經乙○○同意並交付上開空白支票乙本及己○○之「楊秀坤
    」印鑑章乙枚與伊，伊始以己○○名義開立前揭支票，且伊於支票開立後亦均有
    將其金額告知乙○○等語。公訴人認被告涉犯前揭罪名，無非告訴人己○○之指
    述及證人乙○○之證詞為其論據。經查：
  (1)依告訴人己○○及證人乙○○所述：彼等於八十九年八月二十日上午八時許，在
    花蓮縣吉安鄉○○村○○○街九十八巷二號住處，遺失空白支票乙本（票號ＦＡ
    Ｙ0000000至ＦＡＹ0000000號）等語。惟查其中之票號ＦＡＹ0
    000000至0000000號，係證人乙○○所簽發，有存根聯五紙及法務
    部調查局九十一年八月八日調科貳字第０九一００四九００八０號鑑定書乙紙在
    卷可稽，而該五紙支票之發票日分別為八十九年八月十七日（票號ＦＡＹ000
    0000至0000000號），及八十九年八月二十五日（票號ＦＡＹ000
    0000至0000000號），顯見八十九年八月二十五日之前，吳女猶在使
    用系爭空白支票，所述領用系爭空白支票後即未曾使用，及系爭空白支示係於八
    十九年八月二十日上午八時許遭竊，與告訴人己○○於遺失票據申報書上填載系
    爭空白支票乙本係於八十九年八月二十三日遺失等情，均不足採信。
  (2)告訴人己○○及證人乙○○指證稱：係於八十九年八月二十七日下午三時許發現
    系爭空白支票遺失，而於八月二十八日掛失，至十月二日因銀行通知被告簽發之
    其中一張支票到期，且經被告向彼等苦苦哀求讓該張支票兌見，始知悉系爭空白
    支票係被告所竊取等語。惟彼等所指兌見之支票，經查為票號ＦＡＹ00000
    00號，金額十六萬元，發票日八十九年十月一日，被告並於支票背面背書。是
    時告訴人己○○已將該張支票掛失，並將原「楊秀坤」印鑑更換為「己○○」，
    而被告仍蓋用「楊秀坤」原印鑑定，故不獲兌見，嗣經告訴人己○○同意，並於
    該張支票上補蓋「己○○」新印鑑後，始獲兌見等情，有該張支票影本、中國農
    民銀行花蓮分行九十一年二月四日（九十一）農花業字第三十五號函在卷可稽，
    惟該張支票如確係遭被告所竊，既已辦理掛失止付並變更印鑑，何以僅因被告苦
    苦哀求，即讓該張支票兌見？況且自此之後，被告已明知系爭空白支票，告訴人
    己○○已辦理掛失止付並變更印鑑，如仍使用系爭空白支票必遭退票，何以仍以
    原「楊秀坤」印鑑於九十年一月十五日、八十九年十二月三十日、九十年一月二
    十日，分別簽發票號為ＦＡＹ0000000號、ＦＡＹ0000000號、Ｆ
    ＡＹ0000000號三紙支票？告訴人與被告間是否存有被告如再簽發系爭空
    白支票，僅須再取得告訴人同意之默契？參與告訴人及證人均指證稱被告先前曾
    多次向彼等借票等情（偵查卷十七頁、審判卷九十頁），則系爭空白支票是否因
    被告向證人乙○○借票後，告訴人反悔，或另有其他因素，告訴人不同意被告再
    使用系爭空白支票，始於八十九年八月二十八日將原名「楊秀坤」更改為「己○○」，並於同日辦理掛失止付及印鑑變更，致被告無法再使用系爭空白支票，均
    不無疑問。
  (3)依前所述，系爭空白支票如確屬遭竊，應在八十九年八月二十五日至八月二十七
    日之間？然除證人乙○○證稱被告曾於八十九年八月二十日上午八時許至其住處
    外，別無證據證明被告曾於上述時間至告訴人己○○住處。而使用支票之人均知
    悉，向銀行領用之支票僅須蓋用原印鑑章即發生效力，一般情形會將支票與印鑑
    章分開存放，避免一同遭竊，而遭受損失。惟證人乙○○證稱：印鑑章、支票放
    在桌子抽屜，抽屜都沒鎖等語（審判卷九十頁），已與一般常情有違。而被告所
    持有之原「楊秀坤」印鑑章，與其所簽發之票號為ＦＡＹ0000000號、Ｆ
    ＡＹ0000000號支票上之印文確屬相同，有法務部調查局九十一年四月十
    八日調科貳字第０九一００一七０二四０號鑑定書在卷可稽，顯見被告極有可能
    係同時取得系爭空白支票與印鑑章。從而，證人乙○○所述既不符常情，而被告
    復係同時取得系爭空白支票與印鑑章，則系爭空白支票與印鑑章出於證人乙○○
    所交予之可能極大。
三、綜上所述，告訴人己○○與證人乙○○之指證述俱有瑕疵，且與經驗法則不符，
    依「罪疑唯輕原則」，本院認系爭空白支票及原「楊秀坤」之印鑑章均係證人乙○○交予被告，而證人乙○○於警訊中證稱：己○○支票之使用，均是伊在管理
    及保管等語（警卷十三頁），則被告持吳女交付之系爭空白支票及印鑑章簽發支
    票，自難以竊盜罪及偽造有價證券罪相繩。此外，復查無其他積極證據，足資證
    明被告犯罪，揆諸首開說明，自應諭知無罪之判決。
四、據上論斷，應依刑事訴訟法第三百零一條第一項前段，判決如主文。
本案經檢察官張立言到庭執行職務。
中      華      民      國    九十一    年      九  月         九     日
                              臺灣花蓮地方法院刑事庭
                                  法  官  湯  文  章
右正本證明與原本無異。
如對本判決不服，應於送達後十日內，向本院提出上訴狀。（應抄附繕本）告訴人或
被害人如對於本判決不服者，應具備理由請求檢察官上訴，其上訴期間之計算係以檢
察官收受判決正本之日期為準。
                                  法院書記官
中      華      民      國    九十一    年      九    月         十     日
